【裁判字號】    99,訴,1157
【裁判日期】    990525
【裁判案由】    毒品危害防制條例
【裁判全文】
臺灣板橋地方法院刑事判決              99年度訴字第1157號
公  訴  人  臺灣板橋地方法院檢察署檢察官
被      告  甲○○
上列被告因違反毒品危害防制條例案件，經檢察官提起公訴（99
年度毒偵緝字第1588號），被告於本院準備程序進行中，就被訴
犯罪事實為有罪之陳述，本院告知簡式審判程序之旨，並聽取其
與公訴人之意見後，經合議庭裁定由受命法官獨任進行簡式審判
程序審理後，判決如下：
    主  文
甲○○施用第一級毒品，累犯，處有期徒刑玖月，扣案之第一級
毒品海洛因壹小包（驗餘淨重零點肆伍捌零公克），沒收銷燬之
，扣案包裝該海洛因之塑膠袋壹只，沒收。
    事  實
一、甲○○有下列之前科紀錄：
(一)、前於民國91年間因施用毒品案件，經本院裁定送勒戒處所觀
    察、勒戒後，認有繼續施用毒品之傾向，由本院以91年度毒
    聲字第1583號刑事裁定令入戒治處所施以戒治，嗣因其成效
    經評定為合格，無繼續戒治之必要，經本院以91年度毒聲字
    第3460號刑事裁定停止戒治，並於91年11月20日因停止其處
    分出所，所餘戒治期間付保護管束，惟於保護管束期間內，
    因違反保護管束應遵守事項情節重大，經本院以92年度毒聲
    字第774 號刑事裁定撤銷停止戒治，令入戒治處所施以強制
    戒治，而於92年10月23日執行完畢出所，並由臺灣板橋地方
    法院檢察署（下稱板橋地檢署）檢察官以92年度戒毒偵字第
    382 號為不起訴處分確定。
(二)、於93年間因施用毒品案件，經本院以93年度訴字第1208號刑
    事判決處有期徒刑8 月、4 月，並定應執行有期徒刑10月確
    定。
(三)、於94年間因施用毒品案件，經本院以94年度訴字第683 號刑
    事判決判有期徒刑10月、6 月，並定應執行1 年2 月確定。
(四)、於95年間因詐欺案件，經本院以95年度訴字第1031號刑事判
    決判處有期徒刑4 月，上訴後，經臺灣高等法院以95年度上
    訴字第3014號刑事判決上訴駁回確定。
(五)、嗣上開(二)及(四)所示之罪刑，經臺灣高等法院以95年度聲字第
    2368號刑事裁定定應執行有期徒刑1 年1 月確定，且於95年
    5 月25日假釋出監，假釋期間付保護管束，惟於假釋期間，
    因違反應遵守之事項而情節重大，經法院裁定撤銷假釋，於
    96年2 月9 日入監接續執行上開殘刑7 月又23日及(三)所示之
    罪刑，然上開(二)至(四)所示之罪刑，經臺灣高等法院以96年度
    聲減字第355 號刑事裁定各減為有期徒刑4 月、2 月、5 月
    、3 月及2 月，並定應執行有期徒刑1 年2 月，且得易科罰
    金確定，迨至96年7 月16日因徒刑執行完畢出監（於本案構
    成累犯）。
(六)、於96年間因施用毒品案件，經臺灣臺東地方法院（下稱臺東
    地院）以96年度訴字第172 號刑事判決處有期徒刑1 年及8
    月，並定應執行有期徒刑1 年6 月確定，嗣經臺東地院以96
    年度聲減字第807 號刑事裁定各減為有期徒刑6 月及4 月，
    並定應執行有期徒刑9 月確定。
(七)、於97年間因施用毒品案件，經本院以97年度訴字第3463號刑
    事判決處有期徒刑10月及6 月，並定應執行有期徒刑1 年2
    月確定。
(八)、嗣入監接續執行上開(六)及(七)所示之罪刑，並於98年12月11日
    假釋出監，假釋期間付保護管束，且應於99年3 月6 日保護
    管束期滿（於本案不構成累犯）。
二、詎其於假釋期間仍不知悔改，竟於前開強制戒治執行完畢釋
    放出所後5 年內已再犯施用毒品犯行被依法追訴處罰後，猶
    基於施用第一級毒品海洛因之犯意，於99年2 月8 日下午3
    時許為警採尿時往前回溯26小時內之某時許（惟應扣除為警
    查獲後至採尿時止其人身自由受拘束期間），在不詳地點，
    以不詳方式，施用海洛因1 次；嗣於99年2 月8 日下午3 時
    許，在臺北縣新莊市○○路75號頂好超市前，因其形跡可疑
    而遭警盤查，並經其同意搜索後，在其身上扣得第一級毒品
    海洛因1 小包（淨重0.4600公克，取樣0.0020公克，驗餘淨
    重0.4580公克，起訴書誤載為「淨重：0.44公克」，茲予更
    正）及第二級毒品甲基安非他命1 小包（淨重0.7490公克，
    取樣0.0020公克，驗餘淨重0.7470公克，起訴書誤載為「淨
    重：0.73公克」，茲予更正；且其涉嫌持有第二級毒品安非
    他命部分，另經檢察官以99年度偵字第11325 號聲請簡易判
    決處刑，由本院以99年度簡字第3892號刑事簡易判決處有期
    徒刑3 月，且得易科罰金，並宣告沒收銷燬該甲基安非他命
    〈尚未確定〉），且經警採其尿液送驗，結果呈海洛因之代
    謝物嗎啡陽性反應，始查知上情。
三、案經臺北縣政府警察局新莊分局移送臺灣板橋地方法院檢察
    署檢察官偵查起訴。
    理  由
壹、程序方面：本件被告甲○○所犯係死刑、無期徒刑、最輕本
    刑3 年以上有期徒刑以外之罪，其於準備程序就前揭被訴事
    實為有罪之陳述，經法官告知簡式審判程序之旨，並聽取其
    與公訴人之意見後，本院認無不得或不宜改依簡式審判程序
    進行之處，爰依刑事訴訟法第273 條之1 第1 項、第284 條
    之1 之規定，由本院合議庭裁定本件由受命法官獨任進行簡
    式審判程序，合先敘明。
貳、實體方面：
一、上開事實，業據被告於本院訊問時自白不諱，且被告於前開
    時間採集之尿液經送驗，結果呈海洛因代謝物之嗎啡陽性反
    應乙節，此有臺北縣政府警察局新莊分局偵辦毒品危害防制
    條例案被移送人姓名代碼對照表及台灣檢驗科技股份有限公
    司出具2010/3/5報告編號UL/2010/20498 之濫用藥物檢驗報
    告各乙份（詳見偵查卷第23及36頁）在卷可稽；且扣案之白
    色粉末1 袋，經送鑑驗結果認：白色粉末1 袋，實稱毛重0.
    6800公克（含1 袋1 標籤），淨重0.4600公克，取樣0.0020
    公克，餘重0.4580公克，檢出第一級毒品海洛因成分等情，
    此有交通部民用航空局航空醫務中心99年3 月1 日航藥鑑字
    第0991111 號毒品鑑定書乙份（詳見偵查卷第38頁）附卷可
    證。又按海洛因經注射或吸入人體後，約80% 於24小時內自
    尿中排出，且尿液中能否驗出嗎啡陽性反應與其投與量、投
    與途徑、採尿時間、個人體質及檢測方法之靈敏度有關，國
    外曾有文獻報導注射6 毫克之海洛因鹽酸鹽，其代謝物嗎啡
    之平均可檢出時限約為26小時，行政院衛生署藥物食品檢驗
    局於81年9 月8 日以藥檢壹字第8114885 號函示明確，則被
    告上開時間所採集之尿液送驗結果既有海洛因代謝物之嗎啡
    陽性反應，顯見被告在經警採尿時往前回溯26小時內之某時
    （惟應扣除為警查獲後至採尿時止人身自由受拘束期間），
    確有施用第一級毒品海洛因之犯行至明。故被告之自白核與
    事實相符，應堪予採信。是本案事證已臻明確，被告犯行洵
    堪認定，應予依法論科。
二、論罪科刑部分：
(一)、按施用毒品經觀察、勒戒或強制戒治執行完畢釋放後，5 年
    後再施用毒品，應適用毒品危害防制條例第20條第1 、2 項
    之規定，同條例第20條第3 項定有明文。又按於92年7 月9
    日新修正之毒品危害防制條例刪除二犯及三犯之規定，一改
    修法前繁雜之處遇程序，僅將施用毒品者簡化區分為初犯、
    再犯，並認施用毒品者係屬病患性犯人，以觀察、勒戒戒除
    其身癮，並以強制戒治去除其心癮。經觀察、勒戒或強制戒
    治執行完畢釋放後，若係5 年後再犯該條例第10條施用毒品
    罪者，與同條例第20條第1 項、第2 項關於「初犯」之處理
    方式相同，檢察官應先聲請法院裁定令被告入勒戒處所觀察
    、勒戒，並視有無繼續施用毒品傾向，決定應予釋放、為不
    起訴之處分，或應聲請法院裁定令入勒戒處所強制戒治；若
    係5 年內「再犯」同條例第10條施用毒品罪者，依同條例第
    23條第2 項規定，檢察官則應依法追訴。觀諸該條例第20條
    第3 項之修正理由：「觀察、勒戒或強制戒治5 年後再犯者
    ，顯見前所實施之觀察、勒戒或強制戒治已足以遮斷其施用
    毒品之癮，為期自新及協助其戒除毒癮，對此5 年後再犯者
    ，爰明定仍適用初犯之規定，先經觀察、勒戒、強制戒治之
    程序。」及同條例第23條第2 項之修正理由：「為配合簡化
    施用毒品犯之刑事處遇程序，並鑑於經觀察、勒戒或強制戒
    治執行完畢釋放後5 年內再犯者，其再犯率甚高，原據以實
    施之觀察、勒戒及強制戒治既已無法收其實效，自應施以刑
    事處遇。」顯然如施用毒品者係前經觀察、勒戒或強制戒治
    等治療程序執行完畢5 年後，始再施用毒品之「初犯」，因
    前所執行之觀察、勒戒或強制戒治已足收戒除毒癮之效，自
    應重新執行觀察、勒戒或強制戒治等治療程序，並於治療程
    序執行完畢後，由檢察官為不起訴處分，毋庸對之追訴處罰
    ；反之，在「再犯」之情形，因其先前所為治療程序顯未能
    收戒斷毒癮之效，且考量施用毒品者之再犯率偏高，乃簡化
    其刑事處遇程序，而逕予追訴處罰，不再施以治療程序。參
    酌上開立法理由，修正毒品危害防制條例就施用毒品者，祇
    於「初犯及5 年後再犯」二種情形，有其追訴條件之限制，
    即須於初犯經觀察、勒戒或強制戒治釋放後，5 年內均無施
    用毒品之行為，始能認其前所實施之觀察、勒戒或強制戒治
    已足遮斷毒癮，而得於5 年後再犯時，再予適用初犯之規定
    ，重行觀察、勒戒等程序。倘5 年內已經再犯，被依法追訴
    處罰，縱其第三次（或第三次以上）施用毒品之時間在初犯
    釋放5 年以後，即與「5 年後再犯」之情形有別，且因已於
    「5 年內再犯」，顯見其再犯率甚高，原實施觀察、勒戒或
    強制戒治，已無法收其實效，而無5 年戒斷期之存在，自無
    再經觀察、勒戒或強制戒治之必要，應由檢察官逕行起訴，
    始符新法修正之本旨，最高法院95年度臺上字第1071號、95
    年度臺非字第59號判決意旨可資參照。經查，被告有事實欄
    一(一)至(三)、(五)至(八)所示之施用毒品科刑紀錄等情，此有臺灣
    高等法院被告前案紀錄表乙份在卷可稽，是被告於前開強制
    戒治執行完畢釋放出所後5 年內已再犯施用毒品被依法追訴
    處罰如上所述，則揆諸前揭判決意旨，本件檢察官起訴被告
    施用第一級毒品，符合上開規定，合先敘明。
(二)、又按海洛因依毒品危害防制條例第2 條第2 項第1 款之規定
    ，係屬第一級毒品，故核被告所為，係犯毒品危害防制條例
    第10條第1 項之施用第一級毒品罪。又被告持有海洛因係供
    己施用，則其持有之低度行為，為施用毒品之高度行為所吸
    收，不另論罪。再查，被告有事實欄一(二)至(五)所示之科刑執
    行完畢在案，此有上開紀錄表可證，是其於受有期徒刑執行
    完畢後5 年內故意再犯有期徒刑以上之本罪，為累犯，應依
    刑法第47條第1 項之規定，加重其刑。
(三)、爰審酌被告前有多次施用毒品之犯行，仍不知悔悟，故態復
    萌，再次施用毒品，無視於毒品對於自身健康之戕害及國家
    對於杜絕毒品犯罪之禁令，惟審酌被告犯後坦承犯行，態度
    尚佳，及施用毒品者均具有相當程度之生理成癮性及心理依
    賴性，戒除不易，且犯罪心態與一般刑事犯罪之本質不同，
    非難性較低，以及其自98年12月28日起至99年3 月26日在行
    政院衛生署八里療養院土城分行接受美沙冬維持療法，此有
    該院診斷證明書1 紙附卷足參，足認其欲戒除毒癮，知所悔
    過等一切情狀，量處如主文所示之刑，以資懲儆。
(四)、另扣案之海洛因1 小包（驗餘淨重0.4580公克），業經鑑驗
    屬實，已如前述，屬違禁物，不問是否屬於犯人與否，均應
    依毒品危害防制條例第18條第1 項前段規定，併予宣告沒收
    銷燬之。另扣案包裝該海洛因之塑膠袋1 只，係被告所有並
    供其施用毒品之用乙節，業據被告供述明確，爰依刑法第38
    條第1 項第2 款之規定，併予宣告沒收。至扣案之第二級毒
    品甲基安非他命1 小包（驗餘淨重0.7470公克），因被告另
    涉嫌持有第二級毒品安非他命部分，經檢察官以99年度偵字
    第11325 號聲請簡易判決處刑決，由本院以99年度簡字第38
    92號刑事簡易判決處有期徒刑3 月，且得易科罰金，並宣告
    沒收銷燬該甲基安非他命（尚未確定）乙節，此有前開聲請
    簡易判決處刑書及刑事簡易判決書各1 份在卷可證，本院自
    無庸併予宣告沒收銷燬之，附此敘明。
據上論斷，應依刑事訴訟法第273 條之1 第1 項、第299 條第1
項前段，毒品危害防制條例第10條第1 項、第18條第1 項前段，
刑法第11條前段、第47條第1 項、第38條第1 項第2 款，判決如
主文。
本案經檢察官黃致中到庭執行職務。
中    華    民    國    99    年    5     月    25    日
                  刑事第十四庭法  官  饒金鳳
以上正本證明與原本無異。
如不服本判決，應於判決送達後10日內，向本院提出上訴書狀，
且上訴書狀應敘述具體理由，而上訴書狀未敘述上訴理由者，應
於上訴期間（即自收受判決書之翌日起算10日）屆滿後20日內補
提理由書。
                              書記官  許雅琪
中    華    民    國    99    年    5     月    25    日
附錄本案論罪科刑之法律條文：
毒品危害防制條例第10條第1 項：
施用第一級毒品者，處6 月以上5 年以下有期徒刑。

司法院資訊處製作；財團法人民間司法改革基金會備份。
